【裁判字號】    92,上訴,797
【裁判日期】    920530
【裁判案由】    違反槍砲彈藥刀械管制條例等
【裁判全文】
臺灣高等法院臺中分院刑事判決                民國九十二年度上訴字第七九七號
    上  訴  人
    即  被  告  丙○○
    指定辯護人  本院公設辯護人  甲○○
右上訴人因違反槍砲彈藥刀械管制條例等案件，不服臺灣彰化地方法院中華民國九十
二年三月十一日第一審判決（民國九十二年度訴字第二○六號，起訴案號：臺灣彰化
地方法院檢察署民國九十一年度偵字第七四一七號），提起上訴，本院判決如左：
    主      文
原判決撤銷。
丙○○未經許可，持有手槍，處有期徒刑肆年，併科罰金新臺幣壹拾萬元，罰金如易
服勞役，以新臺幣玖佰元即銀元佰元折算壹日。扣案之制式手槍壹枝（含彈匣一個
，槍枝管制編號0000000000號）沒收；又以加害生命之事恐嚇他人，致生
危害於安全，處有期徒刑月，有期徒刑部分，應執行有期徒刑肆年貳月。
    事      實
一、緣詹朝陽（於民國九十年一月二十八日死亡，業經檢察官另為不起訴處分確定）
    於民國（下同）八十九年十一月間某日，至丙○○位於彰化縣竹塘鄉○○路二十
    二號住處內，以一只手提袋內裝個人衣物及中共NORINCO廠製七七型口徑七．六
    二ＭＭ制式半自動手槍一枝（含彈匣一個，槍號為四－一九四，槍枝管制編號0
    000000000號）、具殺傷力之口徑七．六二ＭＭ制式子彈四顆，陳稱要
    將此衣物交付丙○○保管，為當時不知情之丙○○收受後，即置放於丙○○前揭
    住處客廳之茶几下方。至九十年四、五月間丙○○聽聞詹朝陽已於九十年農曆大
    年初五死亡，遂將詹朝陽寄放之上開物品取出，始知其中放有制式手槍及具殺傷
    力之子彈，詎丙○○明知制式手槍及具殺傷力之子彈，均係槍砲彈藥刀械管制條
    例所管制之手槍及子彈，未經許可，不得無故持有，竟自斯時即九十年一月二十
    八日起未經許可，持有上開手槍、子彈，並將裝有上開手槍及子彈之手提袋放置
    於一樓客廳牆角茶几下方。嗣丙○○於九十一年十月二十二日中午十二時至一時
    之間，在前揭住處與其侄子丁○○發生口角，丁○○於衝突中持鋸子毆打丙○○
    之背部一下，丙○○因而心生不滿，竟另起意，遂返回客廳將置於茶几下之上開
    手槍（內裝子彈四顆）取出，再走向庭院，以加害生命之事，持該手槍嚇唬在庭
    院中之丁○○，如再有與其妻曾雅琪爭吵，就搬走不要住在該處，未料丙○○手
    上所持之手槍枝突然走火，將一發子彈射擊至客廳大門邊之牆上，所倖無人傷亡
    ，致丁○○心生畏懼，致生危害於安全，丙○○亦為此警嚇不已，旋將上開手槍
    及子彈三顆藏置於住處前之堤岸旁草叢內。丁○○乃報警處理，而為警方到場後
    扣得彈頭一個，再由丙○○偕同警方自上開堤岸旁之草叢內起出前揭手槍及具殺
    傷力之子彈三顆（均鑑定試射完畢，已無殺傷力）。陳再於偵查中及審判中供述
    前開手槍一枝及子彈四顆全部之來源，因而查後獲詹朝陽持有前揭手槍及子彈。
二、案經彰化縣警察局二林分局報請臺灣彰化地方法院檢察署檢察官偵查起訴。
    理      由
一、右揭犯罪事實，業據上訴人即被告丙○○（以下稱被告）於警訊、原審偵審中及
    本院審理中均坦承不諱，核與被害人丁○○於警訊及原審法院偵審中指述之情節
    相符。又扣案之手槍一枝及子彈三顆經送內政部警政署刑事警察局鑑驗結果，認
    該把手槍（槍枝管制編號0000000000號）係中共ＮＯＲＩＮＣＯ廠製
    七七型口徑七．六二ｍｍ制式半自動手槍，槍號為「四－一九四」，槍管內具肆
    條右旋來復線，機械性能良好，具殺傷力；子彈三顆，均係口徑七．六二ｍｍ制
    式子彈，經試射後，均具殺傷力，有該局九十一年十二月二十七日刑鑑字第○九
    一○二九六六六二號槍彈鑑定書一份在卷可按。此外，復有制式手槍一枝、子彈
    三顆、彈頭一個扣案可資佐證。足徵被告自白顯與事實相符，本件犯罪事證已臻
    明確，被告犯行堪以認定。
二、核被告所為，係犯槍砲彈藥刀械管制條例第七條第四項未經許可持有手槍罪、第
    十二條第四項未經許可持有子彈罪、刑法第三百零五條恐嚇危害安全罪。被告同
    時未經許可持有手槍及子彈之行為，係一行為觸犯數罪名，為想像競合犯，依刑
    法第五十五條之規定，應從一重之槍砲彈藥刀械管制條例第七條第四項未經許可
    持有手槍罪處斷。又被告所犯前開未經許可持有手槍罪與恐嚇危害安全罪兩罪，
    犯意各別，罪名不同，應依刑法第五十一條之規定併合處罰（參照最高法院七十
    四年五月十四日第五次刑事庭會議決議、八十一年度台上字第一五○八號、八十
    七年度台二字第四○一九號判決要旨）。又查本件被告未經許可持有前開扣案全
    部手槍及子彈，係受詹朝陽所託代為寄藏，業據被告於偵查及審判中自白，雖詹
    朝陽於九十年一月二十八日死亡，自不能因詹朝陽死亡，犯罪主體消滅，國家對
    詹朝陽無從追訴適用刑罰權，而謂被告並未供述前開全部手槍、子彈來源因而查
    獲，其所謂「因而查獲」係其前手之被查獲與本件行為人之被告之自白及供述來
    源間，在客觀上具有相當因果關係者而言。至於被查獲者是否現尚生存，得否為
    訴訟主體加以追訴處罰，可以不問，法院應依槍砲彈藥刀械管制條例第十八條第
    四項規定減輕其刑（參考臺灣高等法院暨所屬法院八十五年法律座談會彙編刑事
    類提案第二十一號提案研討結果，刊載八十六年六月臺灣高等法院編印八十五年
    法律座談會彙編第二四八頁、第二四九頁），被告所犯未經許可持有手槍罪部分
    ，本院依上開規定減輕其刑。
三、原審法院認本件被告犯罪事證明確，犯行堪以認定，予以論罪科刑，固非無見。
    惟查：(一)刑法上之牽連犯，係指行為者意念中祇欲犯某罪，而其實施犯罪之方法
    ，或其實施犯罪之結果，觸犯行為人目的行為以外之其他罪名而言。牽連犯的數
    行為間，有無方法或結果行為與目的行為之牽連關係存在，並應參酌行為時客觀
    的事實以為決定，亦即在客觀上認其方法或結果行為，與其犯罪之目的行為，有
    不可分離之直接密切關係，始克成立（參照最高法院七十九年台上字第五四七號
    判例），本件被告自九十年一月二十八日起未經許可持有前開手槍及子彈，嗣被
    告於九十一年十月二十二日中午十二時至一時間，偶爾與其侄子丁○○發生口角
    ，始持該手槍及子彈對之犯恐嚇危害安全罪，因非自始即以其持有前開手槍、子
    彈為犯恐嚇危害安全罪之方法，即非與犯恐嚇危害安全罪，有不可分離之直接密
    切關係，係以後另行起意執前開手槍及子彈犯恐嚇危害安全罪，不能論以牽連犯
    （參照前揭最高法院七十四年五月十四日第五次刑事庭會議決議），原審判決認
    被告所犯前開兩罪間，有方法、結果之牽連關係，為牽連犯，依刑法第五十五條
    之規定，亦應從一重之槍砲彈藥刀械管制條例第七條第四項未經許可持有手槍罪
    處斷，尚有違誤。(二)被告所犯未經許可持有手槍罪部分，被告於偵查及審判中自
    白並供述本案全部手槍、子彈之來源，因而查獲詹朝陽未經許可持有前開全部手
    槍、子彈，原審判決未適用槍砲彈藥刀械管制條例第十八條第四項之規定減輕其
    刑，亦有欠當。被告上訴意旨：請求從輕量刑，雖未指摘及原審判決前揭之不當
    ，惟原審判決既有可議，自應由本院將原審判決撤銷改判。爰審酌被告之品性，
    及其犯罪之動機、目的、手段，潛在危害匪淺，暨犯罪後偵審中供述手槍、子彈
    來源坦承犯行、態度良好等一切情狀，量處如主文第二項所示之刑，並就併科罰
    金部分諭知易服勞役之折算標準。至扣案之制式手槍一支（含彈匣一個，槍枝管
    制編號0000000000號），係屬違禁物，應依刑法第三十八條第一項第
    一款之規定宣告沒收。另扣案具有殺傷力之子彈三顆，因鑑定試射滅失，彈頭一
    個已無殺傷力，故均不另為沒收之諭知。有期徒刑部分，並定其應執之刑。
四、據上論結：應依刑事訴訟法第三百六十九條第一項前段，第三百六十四條，第二
    百九十九條第一項前段，槍砲彈藥刀械管制條例第七條第四項，第十二條第四項
    ，第十八條第四項，刑法第十一條前段、第三百零五條、第五十五條、第四十二
    條第二項、第三十八條第一項第一款，第五十一條第五款，現行法規所定貨幣單
    位折算新臺幣條例第二條，罰金罰鍰提高標準條例第一條前段、第二條，判決如
    主文。
本案經檢察官乙○○到庭執行職務。
中      華      民      國      九十二     年     五      月    三十    日
                                臺灣高等法院臺中分院刑事第一庭
                                      審判長法  官  陳  紀  綱
                                            法  官  陳  登  源
                                            法  官  方  艤  駐
右正本證明與原本無異。
未經許可持有手槍罪部分得上訴。
恐嚇危害安全罪部分不得上訴。
如不服本判決應於收受送達後十日內向本院提出上訴書狀，其未敘述上訴之理由者並
得於提起上訴後十日內向本院補提理由書（均須按他造當事人之人數附繕本）。
                                          書記官  江  玉  萍
中      華      民      國      九十二     年     六      月     二     日
附錄本案論罪科刑法條：
槍砲彈藥刀械管制條例第七條第四項：
未經許可，持有、寄藏或意圖販賣而陳列第一項所列槍砲、彈藥者，處五年以上有期
徒刑，併科新台幣一千萬元以下罰金。
槍砲彈藥刀械管制條例第十二條第四項：
未經許可，持有、寄藏或意圖販賣而陳列子彈者，，處五年以上有期徒刑，併科新台
幣三百萬元以下罰金。
刑法第三百零五條：
以加害生命、身體、自由、名譽、財產之事恐嚇他人，致生危害於安全者，處二年以
下有期徒刑、拘役或三百元以下罰金。
                                       Ｆ


司法院資訊處製作；財團法人民間司法改革基金會備份。
